【裁判字號】    98,簡上,1206
【裁判日期】    990121
【裁判案由】    詐欺
【裁判全文】
臺灣高雄地方法院刑事判決            98年度簡上字第1206號
上  訴  人  臺灣高雄地方法院檢察署檢察官
被      告  甲○○
上列上訴人因詐欺案件，不服臺灣高雄地方法院高雄簡易庭98年
度審簡字第3555號第一審判決（聲請簡易判決處刑案號及移送原
審暨本院併辦案號：臺灣高雄地方法院檢察署98年度偵緝字第83
0 號、98年度偵字第11440 號、98年度偵字第30636 號、臺灣基
隆地方法院檢察署98年度偵緝字第213 號），提起上訴，被告於
審理期日就被訴之事實為有罪之陳述，本院裁定進行簡式審判程
序，判決如下：
    主  文
原判決撤銷。
甲○○幫助犯詐欺取財罪，處有期徒刑參月，如易科罰金，以新
臺幣壹仟元折算壹日。
    事  實
一、甲○○得預見提供金融帳戶存摺、金融卡予他人使用，有可
    能為非法集團所利用，以遂欺騙不知情之社會大眾之目的，
    竟仍不違背其本意，基於幫助他人詐欺取財之未必故意，於
    於民國97年9 月4 日至同年10日4 日間某日，在不詳地點將
    其申辦之新光商業銀行路竹分行0000000000000 號帳戶（下
    稱新光帳戶）及合作金庫銀行路竹分行0000000000000 號帳
    戶（下稱合庫帳戶）之存摺、印章、密碼、提款卡，交予真
    實年籍姓名不詳之詐欺集團所屬成年人使用，而容任他人使
    用上開帳戶遂行犯罪。嗣該詐騙集團成員共同基於意圖為渠
    等不法所有之詐欺犯意聯絡，推由某姓名、年籍均不詳之成
    年人(一)於97年10月4 日16時30分許，以東森網站信用卡分期
    付款期數有誤之虛偽訊息，致乙○○陷於錯誤，依詐欺集團
    之指示於同日17時32分許，使用自動提款機操作將新台幣（
    下同）2 萬9999元匯入甲○○之上開新光銀行帳戶內；(二)於
    97年10月5 日18時30分許，向戊○○謊稱其因購物付款方式
    設定錯誤，需要戊○○前往自動提款機操作取消分期付款，
    戊○○不疑有他，致陷於錯誤，因而依該員之指示，於同日
    18時52分許，將2 萬9989元匯入甲○○之上開新光銀行帳戶
    內；(三)於97年10月6 日14時許，以曾桂楓之「maple0916 」
    帳號身分（曾桂楓另為不起訴處分），於拍賣網站上張貼販
    售保養品之虛偽訊息，致丁○○陷於錯誤，於前開網站上標
    得保養品3 瓶後，依該員之指示於同日16時13分許，使用自
    動提款機轉帳之方式將1380元匯入甲○○之上開合庫帳戶內
    ；(四)於97年10月間，在奇摩拍賣網站上刊登販售美容產品之
    訊息，致丙○○陷於錯誤，於97年10月6 日下單訂購後，利
    用自動櫃員機匯款3400元至甲○○之上開合庫帳戶；嗣經乙○○、戊○○、丁○○、丙○○發覺有異報警究辦，始悉上
    情。
二、案經高雄縣政府警察局湖內分局及臺中市警察局第二分局報
    告臺灣臺中地方法院檢察署呈請臺灣高等法院檢察署檢察長
    令轉臺灣高雄地方法院檢察署檢察官聲請簡易判決暨移送併
    辦。
    理  由
一、本件被告甲○○（下稱被告）所犯係死刑、無期徒刑、最輕
    本刑為3年以上有期徒刑以外之罪，其於準備程序中就被訴
    事實為有罪之陳述，經本院告知簡式審判程序之旨，並聽取
    檢察官及被告之意見後，本院認宜進行簡式審判程序，依刑
    事訴訟法第273條之1第1項規定進行簡式審判程序，合先敘
    明。
二、上揭事實，業據被告於本院審理時坦承不諱（本院卷第28、
    33頁），核與被害人乙○○、戊○○、丁○○、丙○○於警
    詢之指述相符，並有開戶資料及交易明細表、郵政自動櫃員
    機交易明細表、拍賣網站查詢、彰化銀行自動櫃員機交易明
    細憑證、內政部警政署反詐欺諮詢專線紀錄表、中國信託自
    動櫃員機交易明細憑證、第一銀行自動櫃員機客戶交易明細
    憑證在卷足稽（見警卷一第3、5至8、15、16頁、警卷二第6
    至12、14頁、偵三卷第5、18頁、偵卷四第11、12頁），足
    證被告之自白核與事實相符，其犯行堪以認定，應依法論科
    。
三、按刑法上之幫助犯，係指以幫助之意思，對於正犯資以助力
    ，而未參與實施犯罪之行為者而言。本件被告提供上開帳戶
    供詐欺集團成員詐騙被害人，並未實際參與詐欺集團成員對
    被害人實施詐欺之犯罪行為，是核其所為，係犯刑法第30條
    第1項、第339條第1項之幫助詐欺取財罪。又被告一提供上
    開存摺、提款卡及密碼行為，幫助詐欺集團不詳成員先後分
    別詐騙被害人乙○○、戊○○、丁○○、丙○○4人之財物
    ，為想像競合犯，應依刑法第55條規定論以1幫助詐欺取財
    罪。又被告並未實際參與詐欺犯行，所為幫助犯情節較正犯
    輕微，爰依刑法第30條第2項規定，減輕其刑。至被告幫助
    詐欺致被害人乙○○、丙○○遭詐騙部分（即臺灣基隆地方
    法院檢察署98年度偵緝字第213號及臺灣高雄地方法院檢察
    署98年度偵字第30636號移送併辦部分），與本案檢察官起
    訴部分，有想像競合犯之裁判上一罪關係，為起訴效力之所
    及，本院自應加以審究，併予敘明。
四、原審認被告所犯罪證明確，予以論罪科刑，固非無見。惟查
    ：被告所犯上揭犯罪事實一(一)部分（即移送併辦被害人乙○○部分），與經原審論罪科刑部分（即被害人戊○○、丁○○、丙○○部分），為想像競合犯，屬裁判上之一罪，依審
    判不可分原則，上揭犯罪事實一(一)部分應為起訴效力所及，
    原審未及審酌，尚有未洽，是本件上訴意旨以原判決未及審
    酌被害人乙○○遭詐騙部分，指摘原審判決不當，為有理由
    ，自應由本院將原判決予以撤銷改判。本院審酌被告明知詐
    騙行為猖獗，雖其未實際參與詐欺取財犯行，但其提供帳戶
    供不法犯罪集團使用，不僅造成執法機關不易查緝犯罪行為
    人，嚴重危害社會治安，助長社會犯罪風氣，更造成被害人
    求償上之困難及被害人損害之情形，暨被告犯後態度等一切
    情狀，量處如主文所示之刑，並諭知易科罰金之折算標準，
    以資懲儆。
據上論斷，應依刑事訴訟法第455 條之1 第1 項、第3 項、第36
9 條第1 項前段、第364 條、第273 條之1 、第299 條第1 項前
段，刑法第30條第1 項前段、第2 項、第339 條第1 項、第41條
第1 項前段，刑法施行法第1 條之1 ，判決如主文。
本案經檢察官李茂增到庭執行職務。
中    華    民    國    99    年    1     月    21    日
                  刑事第十九庭    審判長法  官  陳志銘
                                        法  官  陳松檀
                                        法  官  吳芝瑛
以上正本證明與原本無異。
不得上訴。
中    華    民    國    99    年    1     月    21    日
                                        書記官  林麗文
附錄本判決論罪之法條：
中華民國刑法第339條第1項
（普通詐欺罪）
意圖為自己或第三人不法之所有，以詐術使人將本人或第三人之
物交付者，處5年以下有期徒刑、拘役或科或併科1千元以下罰金
。


司法院資訊處製作；財團法人民間司法改革基金會備份。
